【裁判字號】    89,訴,899
【裁判日期】    890822
【裁判案由】    偽造文書
【裁判全文】
臺灣臺中地方法院刑事判決                          八十九年度訴字第八九九號
    公  訴  人  台灣台中地方法院檢察署檢察官
    被      告  甲○○
右列被告因偽造文書案件，經檢察官提起公訴（八十八年度偵字第二○二九五號），
本院判決如左：
    主  文
甲○○連續行使偽造私文書，足以生損害於他人，處有期徒刑壹年，緩刑肆年。
扣案變造「己○○」之國民身分證上所換貼之甲○○照片壹張、新台幣壹萬參仟元、
行動電話機壹支，八十八年九月一日訂立之房屋租賃契約書上偽造之「己○○」署押
壹枚及印文伍枚、八十八年九月三日訂立之房屋租賃契約書上偽造之「己○○」署押
貳枚及印文捌枚、八十八年九月十日訂立之房屋租賃契約書上偽造之「己○○」署押
貳枚及印文伍枚、八十八年九月十一日訂立之房屋租賃契約書上偽造之「己○○」署
押貳枚及印文肆枚、八十八年九月十三日訂立之房屋租賃契約書上偽造之「己○○」
署押貳枚及印文參枚，均沒收。
    事  實
一、甲○○意圖為自己不法之所有，並基於概括之犯意，先於民國八十六年十月底某
    日，在台中縣大里市仁愛醫院內，向在該醫院住院之患者己○○佯稱其係仁愛醫
    院之行政人員，須己○○提供身分證作為辦理手續用，致己○○陷於錯誤，因而
    交付其本人國民身分證一張予甲○○。甲○○得手後，嗣於八十八年三月間某日
    ，在其台中縣大里市○○路一六一巷七九號住處，以將上開己○○國民身分證上
    之原照片取下，再換貼上自己照片之方式，變造該國民身分證，供己使用。甲○○於變造上述身分證後，並利用不知情之刻印店人員偽刻「己○○」之印章，而
    於同年九月一日，在台中市○○區○○街一三六號十二樓之五，持上述變造之「
    己○○」國民身分證，冒充己○○之名與費筱揚（起訴書誤載為戊○○）簽訂房
    屋租賃契約（於契約書上計蓋用偽造「己○○」之印文五枚與偽簽「己○○」署
    押一枚，足生損害於費筱揚及嗣甲○○轉租之轉承租人），承租得上址之房屋，
    以供日後為一屋多租之憑藉；復本於與前同為自己不法所有之意圖，基於同一概
    括之犯意，將前開房屋以一屋多租之方式，另冒充己○○之名，使如後之各轉承
    租人陷於錯誤，先後交付下分別所列約定之租金及押金，計連續於八十八年九
    月三日下午六時三十分許，在台中市○○街一三六號十二樓之五前，與乙○○訂
    定房屋租賃契約轉出租予乙○○（雙方所簽訂之房屋租賃契約書上計蓋用偽造「
    己○○」之印文八枚與偽簽「己○○」署押二枚），詐取租金新台幣（下同）七
    千元、押金三千五百元；八十八年九月十日下午十時三十分，在台中市○區○○○路一○六號大西洋冰城，與丁○○訂定房屋租賃契約，轉出租予丁○○（雙
    方所簽訂之房屋租賃契約書上計蓋用偽造「己○○」之印文五枚與偽簽「己○○
    」署押二枚），詐取租金一萬一千元、押金五千五百元；八十八年九月十一日
    在台中市○○區○○街一三六號十二樓之五，與庚○○訂定契約，轉出租予庚○○（雙方所簽訂之房屋租賃契約書上計蓋用偽造「己○○」之印文四枚與偽簽「
    己○○」署押二枚），詐取租金六千元、押金六千元；八十八年九月十三日下
    午七時許，在台中市○○○路榮民總醫院與丙○○簽訂租賃契約，轉出租予丙○○（雙方所簽訂之房屋租賃契約書上計蓋用偽造「己○○」之印文三枚與偽簽「
    己○○」署押一枚），詐取租金七千元、押金六千元，總計詐取五萬二千元，甲○○於前開各偽造契約書上偽造「己○○」之署押及印文，分別足生損害於乙○○、丁○○、庚○○及丙○○。嗣丙○○因要搬入前開租屋處時，發現有異，並
    於八十八年九月十七日下午四時許，在台中市南屯區○○○路一二五號發現甲○○，因而報警查獲，並扣得變造「己○○」之國民身分證一張、甲○○所有因上
    開施詐術所得之一萬三千元、及行動電話機一支。
二、案經台中市警察局第四分局報請台中地方法院檢察署檢察官偵查起訴。
    理  由
一、右揭事實，業據被告甲○○於警訊、偵審中供認不諱，核與被害人己○○、費筱
    揚之母戊○○、乙○○、丁○○、庚○○、丙○○分別於警訊及本院審理中指述
    之情節相符，並有變造「己○○」之國民身分證一張、作案用之行動電話機一支
    、詐欺所得款項一萬三千元扣案，與冒己○○之名簽訂之房屋租賃契約書五份附
    卷可資佐證，本案事證明確，被告犯行堪以認定。
二、被告甲○○以自己之照片換貼於「己○○」之國民身分證上，而變造上開「己○○」之國民身分證，自足生損害於戶政機關對於戶籍管理之正確性，亦足生損害
    於己○○；又被告持上開變造之「己○○」國民身分證，冒用己○○之身分，而
    連續在前揭之時間、地點偽造「己○○」之署押，與被害人費筱揚、乙○○、丁○○、庚○○、丙○○簽訂房屋租賃契約，亦足以生損害於己○○、費筱揚、乙○○、丁○○、庚○○及丙○○。核被告所為，係犯刑法第二百十六條、第二百
    十條、第二百十二條之行使偽造私文書、行使變造特種文書及同法第三百三十九
    條第一項之詐欺取財罪。被告甲○○利用不知情之刻印店人員偽刻「己○○」之
    印章，為間接正犯。又關於被告偽造私文書罪行，其中偽造印章係偽造私文書之
    階段行為、偽造印文及署押係偽造私文書之部分行為，均不另論罪；另其偽造私
    文書及變造特種文書後持而行使，偽造及變造之低度行為，應為行使之高度行為
    所吸收，亦皆僅論以行使罪。而被告先後數行使偽造私文書、詐欺取財等犯行，
    分別均時間緊接，犯罪構成要件相同，顯係基於概括犯意為之，皆應依連續犯之
    規定各以一罪論，並依法加重其刑。再所犯上開各罪，互有方法與目的之牽連關
    係，為牽連犯，應從一重之連續行使偽造私文書罪處斷。又公訴人起訴事實雖未
    敘及被告偽造印章之犯行，然該部分事實與公訴人起訴之犯罪事實既具有實質上
    一罪之關係，是為起訴效力所及，本院自得併予審理。爰審酌被告犯罪後尚能坦
    承犯行，犯罪後態度良好，頗知悔改，其因一時貪念，所生危害非鉅，且均與被
    害人達成和解，賠償其所受之損害，業據被害人丁○○在庭陳明，並有郵局國內
    匯款執據二紙、玉山商業銀行存款憑條一紙附卷可稽，並考量被告之品行、本件
    犯罪之動機、目的、手段、所生危害等一切情狀，量處如主文所示之刑。末查被
    告甲○○前未曾受有期徒刑以上刑之宣告，有卷附之台灣台中地方法院檢察署刑
    案資料查註紀錄表、台灣高等法院被告全國前案紀錄表可按，其因一時失慮，偶
    罹刑典，經此次偵、審與刑之宣告後，應知警惕而無再犯之虞，本院認上開所宣
    告之刑以暫不執行為適當，爰並諭知緩刑四年，以啟自新。偽造之「己○○」印
    章，已遭被告丟棄滅失，此據被告供承在卷，又查無其他證據可資證明尚屬存在
    ，故無從為沒收之諭知，先予敘明。被告於八十八年九月一日與費筱揚訂定之房
    屋租賃契約上偽造之「己○○」署押一枚及印文五枚、於八十八年九月三日與乙○○訂定之房屋租賃契約上偽造之「己○○」署押二枚及印文八枚、於八十八年
    九月十日與丁○○訂定之房屋租賃契約上偽造之「己○○」署押二枚及印文五枚
    、於八十八年九月十一日與庚○○訂定之房屋租賃契約上偽造之「己○○」署押
    二枚及印文四枚、於八十八年九月十三日與丙○○訂定之房屋租賃契約上偽造之
    「己○○」署押二枚及印文三枚，均應依刑法第二百十九條之規定，宣告沒收之
    。另扣案之行動電話機一支、變造之「己○○」國民身分證上換貼之被告照片一
    張及現金一萬三千元，分別係被告甲○○所有供本件犯罪所用與因犯罪所得之物
    ，業據其供明在卷，分別依刑法第三十八條第一項第二款及第三款之規定，諭知
    沒收之。
據上論斷，應依刑事訴訟法第二百九十九條第一項前段、刑法五十六條、第二百十六
條、第二百十條、第二百十二條、第三百三十九條第一項、第五十五條、第七十四條
第一款、第三十八條第一項第二款、第三款、第二百十九條，罰金罰鍰提高標準條例
第一條前段，判決如主文。
中      華      民      國      八十九      年      八      月  二十二  日
                              臺灣臺中地方法院刑事第三庭
                                      法    官  張  智  雄
中      華      民      國     八 十九      年      八     月   二十四
                                      書記官
右正本證明與原本無異。
如不服本判決，應於判決送達後十日內向本院提出上訴狀，上訴於臺灣高等法院臺中
分院（須附繕本）。
附錄本案所犯法條全文
刑法第二百十條：偽造、變造私文書，足以生損害於公眾或他人者，處五年以下有期
徒刑。
刑法第二百十二條：偽造、變造護照、旅券、免許證、特許證及關於品行、能力、服
務或其他相類之證書、介紹書，足以生損害於公眾或他人者，處一年以下有期徒刑、
拘役或三百元以下罰金。
刑法第二百十六條：行使第二百十條至第二百十五條之文書者，依偽造、變造文書或
登載不實事項或使登載不實事項之規定處斷。
第三百三十九條第一項
意圖為自己或第三人不法之所有，以不正方法由收費設備取得他人之物者
，處一年以下有期徒刑、拘役或三千元以下罰金。


司法院資訊處製作；財團法人民間司法改革基金會備份。
